臺灣高等法院臺南分院刑事判決　　　　　 九十三年度上更(一)字第六號　 孝股
　　上　訴　人
　　即　被　告　乙○○
　　選任辯護人　林樹根律師
　　　　　　　　洪茂松律師
　　　　　　　　邱麗妃律師
右上訴人因毒品危害防制條例案件，不服臺灣臺南地方法院八十九年度訴字第一二二
八號中華民國八十九年十二月二十六日第一審判決（起訴案號：臺灣臺南地方法院檢
察署八十九年度偵字第一○六五四號），提起上訴，判決後，經最高法院第一次發回
更審，本院判決如左：
    主  文
原判決撤銷。
乙○○連續轉讓第二級毒品，處有期徒刑壹年；又販賣第二級毒品，處有期徒刑年
捌月，扣案之安非他命貳包（驗餘淨重合計貳拾貳點壹公克）沒收銷燬之；毒品安非
他命外包裝貳個、行動電話0000000000號壹具、塑膠袋壹佰肆拾個均沒收
。販賣毒品所得新台幣壹仟元沒收之，如全部或一部不能沒收時，以其財產抵償。應
執行有期徒刑肆年陸月，扣案之安非他命貳包（驗餘淨重合計貳拾貳點壹公克）沒收
銷燬之；毒品安非他命外包裝貳個、行動電話0000000000號壹具、塑膠袋
壹佰肆拾個均沒收。販賣毒品所得新台幣壹仟元沒收之，如全部或一部不能沒收時，
以其財產抵償。
    事  實
一、乙○○基於轉讓毒品之概括犯意，自民國（下同）八十九年八月間某日起，至同
    年九月十三日止，在其住處台南縣佳里鎮民安里同安寮十九號，或其住處附近之
    鎮安宮，先後十次免費提供重約一．五公克數量不等之第二級毒品安非他命予甲
    ○○施用，最後一次於八十九年九月十三日二十二時許，由乙○○開車搭載甲○
    ○至台南縣西港鄉金砂村郊外，再由楊峰豪提供安非他命與甲○○共同施用，並
    由甲○○將施用後剩餘之毛重０．七六公克攜回，而轉讓第二級毒品安非他命。
    嗣於八十九年九月十四日十一時十五分許，為警在台南縣佳里鎮○○○街八號甲
    ○○住處，扣得上開乙○○提供施用所剩餘之安非他命毛重０．七六公克。
二、乙○○又意圖營利，基於販賣第二級毒品之犯意，於八十九年九月初某日下午三
    時許，以0000000000號行動電話聯絡交易毒品事宜之方式，在台南縣
    佳里鎮民安里同安寮鎮安宮旁，以一小包新台幣（下同）一千元之代價販賣安非
    他命一次予洪瑞陽，嗣於同年九月十四日下午五時二十五分許，在台南縣佳里鎮
    民安里二鄰同安寮十九號乙○○住處，經警扣得安非他命二包（驗餘淨重二十二
    點一公克，包裝重零點八二公克）及乙○○之販毒工具電子秤一台、及其所有供
    販毒所用之分裝安非他命之空塑膠袋一百四十個、0000000000號行動
    電話一具，而查知上情。
二、案經台南縣警察局佳里分局報告台灣台南地方法院檢察署檢察官偵查起訴。
    理  由
甲、被告轉讓第二級毒品安非他命部分：
  一、被告如何於前揭時、地轉讓毒品安非他命與証人甲○○施用之事實，業於被告
      迭於警、偵訊、原審及本院審理時坦承不諱，核與証人甲○○於警訊証述【被
      告自八十九年八月間迄至同年九月十三日先後提供十次安非他命與其施用】等
      語相符，足認被告此部分自白與事實相符，而可信採。
  二、再參酌被告於警訊時供稱【記得有一次在村內鎮安宮旁我拿給他一小包吸食（
      約重一．五公克），於本院更一審調查時則供稱【其曾提供重約一．五公克之
      安非他命與証人甲○○施用，最後一次即同年九月十三日確有與証人甲○○在
      車上共同施用安非他命，該處離鎮安宮沒有多遠，該安非他命係其所提供，施
      用後剩餘之安非他命則由証人甲○○攜回】等情（見本院更一審卷九十三年一
      月十二日準備程序筆錄）；及証人甲○○於警訊時証稱【（扣案之）安非他命
      一小包毛重０．七六公克是我一位綽號「萬仔」（即被告）的朋友給我的，另
      二小包殘渣是於八十六年五月間退伍後在家吸食後所遺留，因時間已許久，我
      已忘記是何人給我，另吸．．．】、【（你最近一次在何時、何地吸食安非他
      命，以何方式吸食）最近一次是於八十九年九月十三日下午二十二時由劉峰男
      開車載我至西港鄉金砂村的郊外，在車上和劉峰男一起吸食安非他命，安非他
      命是劉峰男提供給我的】等語（見警訊卷第七頁反面最後第二行起至第八頁）
      相互觀之，則証人甲○○為警查獲後，自承【最近一次施用安非他命之時間係
      八十九年九月十三日，該次安非他命係由被告提供與之共同施用】，於翌日（
      即十四日）即為警查獲，並扣得毛重０．七六公克之安非他命，足認該日為警
      扣得之毛重０．七六公克安非他命應係被告八十九年九月十三日提供共同施用
      所剩餘之部分，應可認定。再者，被告於本院調查時，經訊及其提供與証人甲
      ○○一．五公克安非他命之時間一節，則供稱「時間忘了」，嗣再經訊及「其
      交付該一點五公克安非他命距九月十四日為警查獲有多久？」、「八十九年九
      月十三日晚上十點左右與甲○○在車上吸用安非他命那次，究提供多少安非他
      命給甲○○」等情，被告相繼供稱【忘了】、【用目測的不知道，那次有吸剩
      ，吸剩的就我有叫他拿回去。】等語（見同上準備程序筆錄），足認被告於警
      訊時所供稱【交付一．五公克安非他命與甲○○施用之時間，應非八十九年九
      月十三日該次，而証人甲○○八十九年九月十四日經警扣得之毛重０．七六公
      克安非他命，應係前日與被告共同施用後所剩餘之數量】，亦可認定。
  三、至於最高法院發回意旨所指【本件既已查扣該毛重０．七六公克之安非他命，
      究有無送請檢驗其成分，原審亦未調閱有關該證人甲○○違反毒品危害防制條
      例案卷根究明白，遽論處被告連續轉讓第二級毒品罪刑，不免速斷】。然查扣
      案之毛重０．七六公克安非他命業經聲請原審裁定單獨宣告沒收，並經原審以
      八十九年度聲字第二０六九號裁定沒收銷毀，且已執行沒收銷毀，此有証人甲
      ○○臺灣高等法院被告全國前案紀錄表附於本院卷足憑，則該扣案之毛重０．
    七六公克安非他命雖無從調取送請檢驗其成份。但依上開紀錄表及原審八十九
      年度聲字第二０六九號裁定，足認該毛重０．七六公克之扣押物，應係第二級
      毒品安非他命無疑。
乙、被告販賣第二級毒品安非他命與洪瑞陽部分：
  一、訊據被告矢口否認有何前開販賣之事實，辯稱【其雖有交付洪瑞陽一千元之安
      非他命，但並未向洪瑞陽收錢】云云。惟查：
    (一)被告如何於前揭時、地販賣第二級毒品安非他命一包一千元與証人洪瑞陽之事
      實，業據被告於警訊、偵查中供承不諱（見警訊卷第四頁、偵查卷第十頁反面
      ）；且經証人洪瑞陽於警訊時証稱【我連今天這一次總共向其（即被告）購買
      二次（安非他命）。第一次是在本九月初某日下午約十五時至十六時左右，約
      在佳里鎮民安里鎮安宮前交易，向其購買一小包一千元，而第二次即被警方當
      場查獲，尚未完成交易這次】等語（見警訊卷第十五頁）。而經核之被告警訊
      之供述，及証人洪瑞陽警訊之上開証詞，二人就如何交易販賣第二級毒品安非
      他命所為之陳述均相一致；復有安非他命二包（驗餘淨重二十二點一公克，包
      裝重零點八二公克）、電子秤一台、空塑膠袋一百四十個、00000000
      00號行動電話一具扣案可資佐證；又扣案之毒品經送法務部調查局鑑定確為
      安非他命，有該局八十九年十一月十五日（８９）陸（一）字第８９０８１４
      ６３號檢驗通知書一紙在卷可按（見原審卷第六十四頁）；且參酌扣案之証物
      ，其中空塑膠袋數量高達一百四十個，並有電子秤一台，均可供分裝毒品販賣
      之用，足認被告於警、偵訊之自白與事實相符，而可信採。
    (二)被告嗣於原審迄至本院更一審審理時，均一再辯稱【証人洪瑞陽雖向其購買安
      非他命一包一千元，其並有交付，但並未收錢】云云。而証人洪瑞陽於原審審
      理時亦到庭附合被告之辯詞，稱【有拿錢給被告，但被告並未收】等語（見原
      審卷第五十五頁）。然觀之証人洪瑞陽此部分之証詞，不惟與其警訊所証不符
      ；且觀之被告與証人洪瑞陽於原審審理時所稱，被告經原審訊及【對起訴書之
      犯罪事實有何意見】時，被告坦承【販賣安非他命一次一千元與証人洪瑞陽】
      （見原審卷第五十四頁）；嗣經証人洪瑞陽稱【被告並未向其收取一千元】後
      ，被告始稱【沒有向証人洪瑞陽收錢】（見原審卷第五十五頁），則被告所辯
      與証人洪瑞陽所稱【未收取該一千元價金】一節，是否實在，已有可疑。
    (三)再者，經本院當庭勘驗証人洪瑞陽警訊筆錄之錄音帶結果，並無警員違法取供
      或有何違反証人洪瑞陽自由意思之情事。雖被告辯護人辯稱【証人洪瑞陽於錄
      音帶內之供述，顯係照警員已製作好之筆錄陳述，並非依刑事訴訟法規定採一
      問一答方式，自無証據能力】等語。然按證人或當事人於案發時之供述較少權
      衡其利害得失或受他人干預，當較諸事後翻異之詞為可採信，除有可證明其後
      更易之詞與事實相符，或其初供係屬虛偽者外，自不得任意捨棄初供不採，而
      司法警察（官）知有犯罪嫌疑者，得逕行調查犯罪嫌疑人犯罪情形及蒐集證據
      ，故被告或證人於司法警察訊問時所為之自白，如無施用強暴、脅迫、利誘、
      詐欺或其他不正之方法又與事實相符，非無證據能力。查本件証人洪瑞陽警訊
      筆錄，係修正刑事訴訟法施行前依法定程序進行之訴訟程序；且又查無証據足
      資佐証証人洪瑞陽警訊係在警方利誘或以其他不正方法，影響証人之自由意思
      下而取得之証詞。且核之証人洪瑞陽警訊就如何向被告購買安非他命之証詞，
      又與被告於警訊之自白相符，即被告於偵查中亦坦承販賣安非他命與証人洪瑞
      陽之事實，足認証人洪瑞陽於警訊之証詞，係屬出於其自由意識之任意性陳述
      ，自有証據能力，被告辯護人上開所辯，尚無足取。
  二、綜上所述，証人洪瑞陽警訊之証詞，既核與被告警訊、偵查之自白相符，自為
      可採，其事後於原審翻異前詞，証稱【雖有向被告購買一千元安非他命，但被
      告並未向其收錢】云云，顯係事後迴護被告之詞；另被告所辯，顯係事後卸責
      之詞，不足採信。
  三、末查近年來政府為杜絕毒品之氾濫，對於查緝施用及販賣毒品之工作，無不嚴
      加執行，販賣第二級毒品罪又係重罪，設若無利可圖，衡情一般持有第二級毒
      品安非他命之人，當無輕易將所持有之安非他命原價轉賣他人，而甘冒於再次
      向他人購買時，有被查獲移送法辦之危險之理。再者，被告販賣安非他命，每
      一小包約可得三成利潤，又據被告於警訊時供明在卷（見警訊卷第三頁正面）
      ，足認被告確有藉販賣第二級毒品，從中營得不法之利益甚明。本件事證已臻
      明確，被告之犯行，洵堪認定。
丙、按安非他命係第二級毒品，為毒品危害防制條例第二條第二項第二款所明定。被
    告連續轉讓第二級毒品安非他命與甲○○，核其所為，係犯毒品危害防制條例第
    八條第二項之轉讓第二級毒品罪，被告前後十次轉讓毒品之犯行，時間緊接，方
    法一致，所觸犯犯罪構成要件相同之罪名，顯係基於概括犯意反覆所為，為連續
    犯，應依刑法第五十六條之規定論以一罪，並加重其刑。再被告販賣第二級毒品
    安非他命與証人洪瑞陽，核其所為，係犯同條例第四條第二項之販賣第二級毒品
    罪。被告轉讓或販賣前後持有第二級毒品之低度行為，已為轉讓、販賣第二級毒
    品之高度行為所吸收，均不另論罪。又被告販賣第二級毒品部分，僅販賣一次，
    且其數量僅一包所得甚少，利潤微薄，縱科處法定最低度刑，猶嫌過重，在客觀
    上足以引起一般之同情，情輕而法重，爰依刑法第五十九條之規定，酌減其刑；
    再被告所犯上開二罪，犯意各別，行為互殊，應予分論併罰。
丁、原審以被告罪證明確，因予論罪科刑，固非無見，惟查：（一）原判決疏未載明
    被告持有毒品之低度行為，已分別為轉讓、販賣毒品之高度行為所吸收，不另論
    罪，且未具體認定被告如何販賣毒品牟利，已有未合。（二）被告連續轉讓第二
    級毒品安非他命與甲○○合計十次，原審認係十餘次，核與証人甲○○警訊所証
    不符，又未詳述認定十餘次之理由，顯有未當。（三）雖被告自承另有販賣安非
    他命予真實姓名不詳綽號「萬殺」、「吉仔」等人，惟並無從查證是否屬實無訛
    ，自不得僅遽依其自白而予認定（詳後述）。原審未予詳查，就此部分仍認被告
    有連續販賣第二級毒品之犯行，亦有未當。被告上訴否認販賣安非他命之犯行，
    並指摘原判決轉讓毒品部分量刑過重不當，雖均不足採，惟原判決既有上開可議
    之處，自應由本院將原判決撤銷改判。爰審酌被告連續轉讓毒品十次及其販賣毒
    品，殘害他人身心健康及其犯罪動機、目的、手段、犯後曾坦承犯行之態度等一
    切情狀，分別量處如主文所示之刑，並定其應執行之刑，以資懲儆。扣案之安非
    他命二包（驗餘淨重二十二點一公克），為查獲之毒品，應依毒品危害防制條例
    第十八條第一項沒收銷燬之。又扣案之毒品安非他命外包裝二個，係被告所有供
    販賣毒品所用之物（最高法院八十八年台上字第五０三三號判決參照）、扣案之
    分裝安非他命之空塑膠袋一百四十個、0000000000號行動電話一具，
    為被告所有均為供販賣所用之物，業據被告供明在卷，爰併依毒品危害防制條例
    第十九條第一項之規定諭知沒收；販賣毒品所得一千元，為犯罪所得之財物，應
    依同條例第十九條第一項規定沒收之，如全部或一部不能沒收時，以其財產抵償
    之。至電子秤一台並非被告所有（原審卷第七十四頁），爰不予沒收（最高法院
    八十九年度台上字第五六○五號判決參照）。
戊、公訴意旨另以：被告基於販賣毒品之概括犯意，自八十九年九月初起，除販賣第
    二級毒品安非他命與洪瑞陽外，並連續販賣安非他命與綽號「萬殺」、「吉仔」
    之不詳姓名男子施用，每次取價一千元至五千元不等，因認被告另犯毒品危害防
    制條例第四條第二項之罪嫌云云。惟按被告之自白，不得作為有罪判決之唯一證
    據，仍應調查其他必要之證據，以察其是否與事實相符，刑事訴訟法第一百五十
    六條第二項定有明文。查被告於警、偵訊雖自白販賣第二級毒品安非他命與綽號
    「萬殺」、「吉仔」之人。但遍查全卷証據資料，本件除被告上開自白外，均無
    証據足資佐証被告確有此部分犯行，且迄至本院審理，檢察官就此部分亦未有補
    強証據提出；揆諸上開規定，自難以被告於警、偵訊就此部分之自白，即遽認被
    告確有此部分之犯行。此外，又查無其他積極証據足証被告確有販賣安非他命與
    上開二人之事實，應認不能証明被告此部分犯行。惟公訴人認被告此部分犯行，
    與前開販賣毒品安非他命與洪瑞陽有罪部分有連續犯之裁判上一罪關係，爰不另
    為無罪判決之諭知，併此敘明。
據上論結，應依刑事訴訟法第三百六十九條第一項前段、第三百六十四條、第二百九
十九條第一項前段、毒品危害防制條例第四條第二項、第八條第二項、第十八條第一
項、第十九條第一項，刑法第十一條前段、第五十六條、第五十九條、第五十一條第
五款，判決如主文。
本案經檢察官許仲瑩到庭執行職務。
中      華      民      國    九十三    年      三      月      三      日
                                     臺灣高等法院臺南分院刑事第四庭
                                             審判長法官  鄭  文  肅
                                                   法官  王  浦  傑
                                                   法官  陳  珍  如
右正本證明與原本無異。
如不服本判決，應於判決送達後十日內向本院提出上訴狀，其未敘述理由者並應於提
出上訴狀後十日內向本院補提理由書（應附繕本)。
                                             法院書記官  周  美  莉
中      華      民      國    九十三    年      三      月      三      日
附錄：本判決論罪科
毒品危害防制條例第四條
製造、運輸、販賣第一級毒品者，處死刑或無期徒刑；處無期徒刑者，得
併科新台幣一千萬元以下罰金。
製造、運輸、販賣第二級毒品者，處無期徒刑或七年以上有期徒刑，得併
科新台幣七百萬元以下罰金。
製造、運輸、販賣第三級毒品者，處五年以上有期徒刑，得併科新台幣五
百萬元以下罰金。
製造、運輸、販賣專供製造或施用毒品之器具者，處一年以上七年以下有
期徒刑，得併科新台幣一百萬元以下罰金。
前四項之未遂犯罰之。
毒品危害防制條例第八條
轉讓第一級毒品者，處一年以上七年以下有期徒刑，得併科新台幣一百萬
元以下罰金。
轉讓第二級毒品者，處六月以上五年以下有期徒刑，得併科新台幣七十萬
元以下罰金。
轉讓第三級毒品者，處三年以下有期徒刑，得併科新台幣三十萬元以下罰
金。
前三項之未遂犯罰之。
本件得上訴。
